臺灣屏東地方法院民事判決　九十三年度簡上字第五號
　　上　訴　人　乙○○
　　被 上訴 人　甲○○
　　訴訟代理人　黃吉雄律師
右當事人間確認本票債權不存在等事件，上訴人對於民國九十二年十一月十二日本院
屏東簡易庭九十二年度屏簡字第一三六號第一審判決提起上訴，本院於民國九十三年
五月十二日辯論終結，判決如左：
    主      文
上訴駁回。
第二審訴訟費用由上訴人負擔。
    事實及理由
一、上訴人主張：其與被上訴人間並無債權債務關係，被上訴人竟於民國八十六年五
    月三十日威脅逼迫上訴人簽發到期日為八十七年七月一日，面額為新臺幣（以下
    同）一百一十萬元之本票一張（以下簡稱系爭本票）交付被上訴人。被上訴人嗣
    竟持系爭本票向本院聲請本票裁定，進而持本票裁定聲請就上訴人之財產為強制
    執行。為此，乃於原審聲明：確認被上訴人所持有之系爭本票債權，對於上訴人
    不存在。
二、被上訴人則以：伊在八十四年間委託上訴人覓得訴外人陳惠珠為買受人與被上訴
    人簽訂房地買賣契約。約定買賣價金為一百二十萬元，其中一百一十萬元由陳惠
    珠承擔上訴人對於臺灣中小企業銀行股份有限公司（以下簡稱臺企銀）之貸款債
    務一百一十萬元。被上訴人已將房地所有權移轉登記予陳惠珠，但陳惠珠竟未能
    按期向台企銀繳納貸款本息。為解決前開問題，上訴人乃另覓得訴外人陳美玲為
    買受人與陳惠珠再就前開房地簽定買賣契約，約定由陳美玲承擔前開一百一十萬
    元之台企銀貸款債務。詎陳美玲仍無法按期繳納貸款本息，致台企銀向被上訴人
    請求清償借款。上訴人為解決問題，乃簽發系爭本票，承諾如無法妥善解決前開
    債務，上訴人應負責賠償。嗣上訴人果無法解決，導致台企銀於取得執行名義後
    ，就被上訴人之財產為強制執行，故系爭本票債權對於上訴人並非不存在。為此
    於原審聲明請求駁回上訴人之訴。
三、原審為上訴人敗訴之判決，上訴人不服提起上訴。於本院聲明：(一)原判決廢棄。
    (二)右廢棄部分，確認被上訴人持有上訴人簽發之系爭本票，票據權利對於上訴人
    不存在。被上訴人則請求駁回上訴。
四、上訴人主張其在八十六年五月三十日簽發系爭本票交付被上訴人，被上訴人嗣後
    持系爭本票向本院聲請本票裁定，進而持本票裁定聲請就上訴人之財產為強制執
    行等情，有上訴人提出之系爭本票影本、本院九十二年四月十日屏院高民執癸字
    第九十二執五四一八號執行命命影本各一件為證，並為被上訴人所不爭執，堪信
    為真實。然查上訴人另主張其與被上訴人並無債權債務關係，被上訴人竟連續於
    八十六年五月十四日十五時及同年五月二十四日、五月三十日、偕同一名男子至
    上訴人之公司大肆叫囂、恐嚇，並強押上訴人至銀行及陳美玲處要求陳美玲處理
    ，上訴人於八十六年五月三十日受脅迫簽發系爭本票交予被上訴人時，曾向屏東
    縣警察局屏東分局崇蘭派出所報案，事後並曾向國防部反情報小組報案等情，則
    為被上訴人所否認。按當事人主張其意思表示係因被詐欺或脅迫而為之者，應就
    其被詐欺或被脅迫之事實，負舉證之責任，最高法院二十一年上字第二○一二號
    著有判例可資參照。經查：
  (一)上訴人主張其曾於八十六年五月三十日向警方即屏東縣警察局屏東分局崇蘭派出
    所報案，嗣後並向國防部反情報小組報案云云，雖據其於原審請求向前開二機關
    函詢為證。然經原審向屏東縣警察局屏東分局及國防部反情小組函詢之結果，屏
    東縣警察局屏東分局函覆：是日並無上訴人向崇蘭派出所報案之紀錄，國防部軍
    事安全總院二一三工作組（即上訴人所稱之國防部反情報小組）則函覆：該單位
    並不受理此類案件。是上訴人所舉之前開證據方法顯然無法證明其有任何受脅迫
    而簽發系爭本票之事實。
  (二)又上訴人就其受脅迫一節雖聲請通知證人林群雄及許來榮到庭為證，然證人林群
    雄於原審證稱：伊曾在上訴人之公司泡茶，當時有一對男女走進來，對上訴人口
    氣很兇並拍桌子，但並沒有發生什麼爭執，伊不知道有無發生肢體衝突，後來警
    察就來了，不久伊就離開了等語。證人許來榮則於原審證稱：上訴人曾向伊談到
    房子買賣的事情，但沒有談到票據的事，就上訴人所稱曾因買賣房屋之事遭恐嚇
    之情節沒有印象等語。前開證人林群雄及許來榮之證詞，顯無法證明上訴人受脅
    迫簽發系爭本票之事實，甚為明確。
  (三)此外，上訴人復未能舉證證明其受脅迫而簽發系爭本票，已難遽認上訴人主張受
    脅迫簽發系爭本票之事實為真。
  (四)況被上訴人在八十四年間曾委託上訴人覓得陳惠珠為買受人與被上訴人簽訂房地
    （屏東縣屏東市○○街一一一巷八之三號房屋及土地）買賣契約，約定買賣價金
    為一百二十萬元，其中一百一十萬元由陳惠珠承擔被上訴人對於臺企銀之貸款債
    務一百一十萬元。被上訴人已將房地所有權移轉登記予陳惠珠，但陳惠珠竟未能
    按期向台企銀繳納貸款本息。為解決問題，上訴人乃另得覓陳美玲為買受人與陳
    惠珠再就前開房地簽定買賣契約，約定由陳美玲承擔前開一百一十萬元之台企銀
    貸款債務，惟陳美玲仍無法按期繳納貸款本息，致台企銀向被上訴人請求清償借
    款等情，有兩造提出之買賣契約影本二份、建物登記謄本一份、本院九十二年五
    月一日屏院高民執癸第九十二執六八八二號執行命令影本各一件為證，兩造就此
    亦不爭執，應堪信為真實。而系爭本票背面記載：該本票是為辦理被上訴人於臺
    企銀之借款一百一十萬元而簽立，由上訴人負責協調及賠償事項，有兩造提出之
    本票影本為證。上訴人亦曾於八十六年七月十日自書：前開買賣房地所衍生之責
    任，與上訴人任職之公司無關，但上訴人以軍中袍澤之情，願承擔一切責任，故
    開具一百一十萬元商業本票一張交付被上訴人，以示負責，此有上訴人於原審提
    出之檢舉函文影本一件為證。綜觀本票及檢舉函之記載，可以推知上訴人簽發系
    爭本票之動機是念及袍澤舊情，並非受到脅迫致陷於意思不自由而簽發。且上訴
    人簽發系爭本票，乃預定損害金額，為被上訴人受臺企銀追償所受之損害負起賠
    償之責任，至為明顯。
五、綜上所述，上訴人為賠償被上訴人之損害而簽發系爭本票，且非受脅迫而簽發。
    從而，上訴人求為確認系爭本票債權對於上訴人不存在，並無所據。原審駁回其
    訴，尚無違誤。上訴人猶執陳詞指摘原判決不當，提起本件上訴聲明請求廢棄原
    判決，並確認系爭本票債權對於上訴人不存在，為無理由，應予駁回。
據上論結，本件上訴為無理由，依民事訴訟法第四百三十六條之一第三項、第四百四
十九條第一項、第七十八條，判決如主文。
中　　　華　　　民　　　國　　九十三　　年　　　五　　　月　　二十六　　日
                                    臺灣屏東地方法院民事第一庭
~B審判長法官　羅心芳
~B法      官　許蓓雯
~B法      官　周群翔
右為正本係照原本作成。
本判決不得上訴。
~B法院書記官　溫訓暖
中　　　華　　　民　　　國　　九十三　　年　　　五　　　月　　二十六　　日
